臺灣高等法院臺中分院刑事裁定　
111年度聲字第1751號

聲  請  人  劉濬豪



上列聲請人因違反槍砲彈藥刀械管制條例等案件，對於本院107
年度上訴字第320號號確定判決，聲請裁定更正，本院裁定如下
：
    主    文
聲請駁回。
    理    由
一、本件聲請人劉濬豪聲請意旨略以：聲請人因107年度上訴字
    第320號判決關於「理由中記載對原判決刑度因俱違失，由
    本院予以改判」，主文中卻未變更刑期，刑度與一審相符，
    而於理由中論一審判決顯有違失，予以改判。主文與理由不
    符等錯誤之矛盾誤寫，應予更正之云云。
二、按原判決顯係文字誤寫，而不影響於全案情節與判決之本旨
    ，得參照民事訴訟法第232條，依舊刑事訴訟法第199條，由
    原審法院依聲請或本職權以裁定更正，司法院大法官會議釋
    字第43號固著有明文，惟民事訴訟法第232條第1項規定「判
    決如有誤寫、誤算或其他類此之顯然錯誤，法院得隨時或依
    聲請以裁定更正之」，所謂顯然錯誤，乃指判決中所表示者
    與法院本來之意思顯然不符者而言（最高法院41年台抗字第
    66號判例意旨參照），是判決所表示之意思與法院本來之意
    思相符者，自非錯誤，依法不得更正。
三、經查：
  ㈠按在國人的日常生活中，無論是口語或行文，都經常將「聲
    明」、「聲請」、「請求」及「申請」，混用不分，頗有異
    詞同義的情形。但是，法規文字有其嚴謹性，前二者係用在
    司法機關（廣義，含法院、法官和檢察署、檢察官、檢察總
    長）；末者用在行政機關；請求則較為中性通用。既稱聲明
    ，乃單純將自己的意思，對上揭司法機關有所表示，一經表
    明，原則上不待受理機關、人員處理，即生一定的法律效果
    ，例如聲明上訴、聲明抗告，但有例外情形，例如聲明異議
    、聲明疑義，受理聲明的機關，應本於職權，適切處理；而
    所謂聲請，顧名思義，除為聲明之外，更進一步請求受理的
    機關、人員，應依其職權作成一定的決定或作為（包含裁定
    、處分及命令；其准駁應具理由），例如聲請迴避、聲請回
    復原狀、聲請羈押、聲請搜索、聲請調查證據、聲請再議、
    聲請撤銷緩起訴、聲請交付審判、聲請簡易判決處刑、聲請
    再審、聲請重新審理、聲請非常上訴、聲請撤銷緩刑、聲請
    更定其刑、聲請單獨宣告沒收、聲請撤銷假釋等等；至於請
    求，通常指單方要求為如何的一定行為，而其相對受請求的
    機關、人員，原則上雖然不得拒絕，例如受訊問人請求於筆
    錄上為增刪記載、利害關係人請求逮捕通緝犯、告訴人請求
    檢察官上訴、被告請求對質等，但其實受請求之一方，仍有
    自由裁量權，甚至縱然不加置理，猶難遽謂必然違法，祇是
    基於現今「司法為民」的理念，恐非適宜，故無論准駁，皆
    宜以適當方式，使請求人得悉其請求的處理結果。鑑於對上
    述各種訴訟行為，所作成的決定或作為有所不服時，其救濟
    、審查機制，並不盡相同，分別得提起抗告；準抗告；不得
    聲明不服（如拒提非常上訴）；祇能附隨在相關本案上訴審
    中再行爭議，而不能獨立抗辯（如否准調查證據）；甚至祇
    能追究行政責任，而別無他途（如檢察官不理會告訴人上訴
    請求）之各種情形，故究竟其性質如何，攸關權益保障，自
    當審慎、清楚分辨。從而，於司法實務運作上，就所受理當
    事人或其相關人員的請求、聲明或聲請案，概不受其所用詞
    文拘束，亦即仍應尋繹其意涵，探求真意，而後依法律規定
    適切處理。舉例而言，當事人雖然表示是「請求」或「聲明
    」，而實際上該當於「聲請」者，受理的司法機關仍應依「
    聲請」案件的相關規定，加以處理，並附具准駁的理由；反
    之亦同（最高法院105年度台抗字第408號刑事裁定意旨參照
    ）。本件聲請人於民國111年8月16日向監所長官提出之「聲
    明異議狀」，其內容係大略記載：因107年度上訴字第320號
    判決關於「理由中記載對原判決刑度因俱違失，由本院予以
    改判」，主文中卻未變更刑期，刑度與一審相符，而於理由
    中論一審判決顯有違失，予以改判。主文與理由不符等錯誤
    之誤寫，應予更正等情。本院依聲請人所提「聲明異議狀」
    內容所載，細繹聲請人之真意，認係就本院107年度上訴字
    第320號刑事判決聲請更正，非聲明異議，合先敘明。
　㈡本件聲請意旨以本院107年度上訴字第320號判決理由中論一
    審判決顯有違失，而主文中卻未變更刑度，與一審相同，而
    認有錯誤，誤寫應予更正云云。惟刑之量定，屬法院得依職
    權自由裁量之事項，苟於量刑時，已以行為人之責任為基礎
    ，並斟酌刑法第57條各款所列一切情狀，在法定刑度之內予
    以裁量，又未濫用其職權，所量之刑亦無違公平、比例、罪
    刑相當及不利益變更禁止原則者，即不得遽指為違法；又原
    審就上開行為人所處之刑，既已分別具體斟酌前揭事項而為
    量定，縱本院量處相同刑度，亦逕難認為違法或失當。查本
    院107年度上訴字第320號判決已於理由欄肆、一、㈠、㈤詳敘
    撤銷第一審判決及量刑之理由，並於主文欄中諭知，本為其
    職權之適法行使，而非判決有誤寫、誤算或其他類此之顯然
    錯誤，自非本院所得以裁定之方式予以更正，依上開說明，
    聲請人前揭之聲請更正，尚難認有理由，應予駁回。
四、依刑事訴訟法第220條裁定如主文。
中　　華　　民　　國  　111　　年　　8  　月　　29  　日
            刑事第七庭  審判長法  官  梁  堯  銘
                              法  官  羅  國  鴻
                              法  官  張  智  雄
以上正本證明與原本無異。
如不服本裁定，應於收受送達後五日內向本院提出抗告書狀（須
附繕本）。因疫情而遲誤不變期間，得向法院聲請回復原狀。 
                              書記官  江  玉  萍
　　　　　　　　　　　　　　　
中　　華　　民　　國　　111 　年　　8 　　月　　29　　日